最高法院刑事判決　　　　　　　　　　　　　　　九十三年度台上字第一九一二號
　　上　訴　人　台灣高等法院台南分院檢察署檢察官
　　被　　　告　甲○○
　　　　　　　　　　　　（另案在台灣台南監獄執行中）
右上訴人因被告違反毒品危害防制條例案件，不服台灣高等法院台南分院中華民國九
十二年十二月二十三日第二審判決（九十二年度上訴字第四一四號，起訴案號：台灣
台南地方法院檢察署九十一年度營偵字第六○二號），提起上訴，本院判決如左：
    主  文
上訴駁回。
　　理　由
按刑事訴訟法第三百七十七條規定，上訴於第三審法院，非以判決違背法令為理由，
不得為之。是提起第三審上訴，應以原判決違背法令為理由，係屬法定要件。如果上
訴理由狀並未依據卷內訴訟資料，具體指摘原判決不適用何種法則或如何適用不當，
或所指摘原判決違法情事，顯與法律規定得為第三審上訴理由之違法情形，不相適合
時，均應認其上訴為違背法律上之程式，予以駁回。本件檢察官上訴意旨略稱：(一)、
刑事訴訟法規定司法警察詢問犯罪嫌疑人，除有急迫情況且經記明筆錄者外，應全程
連續錄音，其立法目的在於擔保被告對於詢問之陳述，係出於自由意思及筆錄所載內
容與其陳述相符。如被告之陳述係屬自白，並基於自由意思而非出於不正之方法，且
其自白之陳述與事實相符，縱令對其詢問時未經全程連續錄音，致程序稍嫌微疵，仍
難謂其自白之筆錄，無證據能力。(二)、被告甲○○已於警詢中自白：「自九十一年三
月間起至九十一年四月二十三日止，開始販賣海洛因予謝崑林，共十幾次，每次金額
約在一萬元至一萬五千元之間，伊從中獲利約三、四千元」，並經證人謝崑林、侯玉
雪證述屬實。惟原審竟僅以：「所以被告於警詢中所為之自白，究竟是否其自願為之
？並無可以顯現當時客觀情形之錄音帶可以查證，其任意性即有可疑」，而認無證據
能力不予採信。然原審又採證：「證人即訊問警員梁瑞昌於原審法院已結證稱：『並
未刑求被告，當時被告之母親也在場』等情，被告及證人謝崑林於原審法院也均陳稱
：『警詢當時被告之母親在場』等情，而被告第一次警詢筆錄末之『在場人』也確實
有被告之母所蓋手印可稽」，顯然被告在警詢中之自白係基於自由意思而非出於不正
之方法，且其自白之陳述與證人謝崑林、侯玉雪於警詢中之證言相符，被告警詢中之
自白自有證據能力，原判決明顯違背論理法則之適用。(三)、原判決認定：「依被告偵
查時全部之供述內容，仍只能確認被告供述去買比較多的毒品，會比較便宜，所謂賺
取三、四千元的毒品，供自己施用，賺取數千元價值的毒品差額，均是檢察官誘導訊
問結果，證明力不足」。惟檢察官在偵查犯罪中所為之訊問手法，若無刑事訴訟法第
一百五十六條所規定之情形，均係偵查技巧，自無所謂誘導訊問之問題；且由第一審
當場勘驗偵查錄音帶之內容時，僅係檢察官有重覆訊問之情形，如何認定為誘導訊問
，又如何為證明力不足之推論？原審採證亦難謂無違反論理法則云云。
惟查：刑事訴訟法上所謂認定犯罪事實之證據，係指足以證明被告確有犯罪行為之積
極證據而言，該項證據必須適合於被告犯罪事實之認定，始得採為斷罪之資料。如未
能發現相當證據，或證據不足以證明，自不能以推測或擬制之方法，以為裁判之基礎
。本件公訴意旨認被告涉有販賣海洛因罪嫌，無非以被告於警詢及偵查中之自白，謝
崑林、侯玉雪於警詢時之證述，及扣案之海洛因、電子秤等為其論據。原判決以被告
堅決否認有販賣毒品海洛因之行為，辯稱是與謝崑林共同前往嘉義購買毒品，二人再
事後平分毒品，因一起購買毒品量大，價錢可以比較便宜，並未直接販賣毒品與謝崑
林等語。而被告於警訊中固曾自白：「九十一年三月間起至九十一年四月二十三日止
，開始販賣海洛因予謝崑林，共十幾次，每次金額約在一萬元至一萬五千元之間，伊
從中獲利約三、四千元」等情，惟該警詢筆錄於製作時並未經警同時錄音，台南縣警
察局學甲分局偵查員梁瑞昌於第一審亦證述：沒有警訊錄音帶；警詢筆錄復未載明當
時有無急迫致不能錄音之情況，則被告於警詢中是否有為自白？並無可以顯現當時客
觀情形之錄音帶可以查證，其任意性即有可疑。且被告於偵查中立即否認警詢時之自
白供述，辯稱是警察自己寫的等語，此經原審勘驗偵查錄音帶無誤，有勘驗筆錄在卷
可稽（見原審卷第七六頁）。又謝崑林於第一審及原審時，均供證係與被告共同前往
嘉義購買毒品，而非向被告購買毒品；其購買毒品之地點及方式，經將被告與謝崑林
隔離訊問，二人所供之內容，大致相符。再者謝崑林於警詢中稱於查獲當日上午九時
許已向被告以新台幣（下同）一萬元之代價購買十五包海洛因，惟於同日上午十時三
十分許為警查獲時，已施打完畢僅剩二包云云；然施用毒品過量足以致死，謝崑林絕
不可能於短短一小時三十分內施用毒品十一包。且謝崑林之所以被查獲，係因警方先
行查獲另一毒犯陳進榮，據其供述，係約定由謝崑林交付毒品，而在謝崑林家中確亦
查獲其以毒品供應他人使用，是謝崑林本身極可能涉嫌販賣毒品。從而謝崑林既與被
告熟識，又知悉被告有購買毒品之管道，則其於第一審及原審證稱係與被告共同前往
購買毒品，即不無可能。又被告於經警查獲移送檢察官偵訊時，始終辯稱係與謝崑林
共同前往購買毒品，至所謂賺取差價三、四千元，係指因與謝崑林共同購買數量較大
，可以便宜三、四千元，而非販賣謝崑林毒品賺取三千元，此經原審勘驗該偵查中之
訊問錄音帶屬實，是公訴人指稱被告於偵查中坦承販賣謝崑林毒品賺取三千元，自與
事實不符。而被告女友侯玉雪於警詢中，並無一語提及知悉被告販賣毒品之事，公訴
意旨以侯玉雪在警詢之陳述，即認被告有販賣海洛因，亦嫌無據。公訴意旨復指稱謝
崑林在嘉義市向被告購買海洛因後，於同日十時許，在台南縣學甲鎮被警查獲，經警
方策動下，由謝崑林以其所有之0000000000號行動電話，撥打被告所有之
0000000000號行動電話，約定於同日中午十二時許，在台南縣將軍鄉苓和
國小前交易云云；然經第一審函查遠傳電信股份有限公司及中華電信股份有限公司有
關被告與謝崑林之上開電話通聯紀錄結果，當日十時許，並無謝崑林與被告之通話紀
錄，直至當日十一時四十八分至十二時五分，被告始撥打四通電話給謝崑林，然亦無
謝崑林主動打電話給被告之紀錄，此有各該公司函復之電話通聯紀錄在卷可稽，是被
告所辯係與謝崑林一起合買毒品，應較可信，公訴人所稱被告係與謝崑林約定交易毒
品云云，尚非有據。警方嗣雖於被告所丟棄之大衛杜夫牌香煙內扣得海洛因五小包，
及在被告住處查獲之電子秤一個，然既均非在被告交付毒品與謝崑林時當場查獲，尚
難遽為推論被告販賣毒品之積極證據。則除謝崑林警詢時有瑕疵之指述及不能證明被
告確有自白之警詢筆錄外，經查並無任何適合於被告犯罪事實認定之證據，其被訴販
賣毒品海洛因，尚屬不能證明，因而維持第一審諭知被告無罪之判決，駁回檢察官在
第二審之上訴，已詳敘其無從為被告有罪確信之理由。經核所為論斷，均與卷內資料
相符，從形式上觀察，並無違背法令之情形。而偵查員梁瑞昌之證述及被告之母於警
詢時雖曾在場，均僅能證明被告在警詢時未曾遭受刑求，與警詢筆錄所載被告之自白
內容，是否確依被告之陳述而為記載，究屬二事，原判決之論斷，並無理由矛盾或違
反論理法則之可言。謝崑林在警詢中所為之陳述，既有前揭瑕疵，自非具有較可信之
特別情況，被告復在原審對謝崑林前揭所述爭執其真實性（見原審卷第一七六頁、第
一八○頁），原審未予採酌，自無違法。檢察官上訴意旨，非依卷內資料執為指摘，
徒就原判決已說明之事項，任意指摘為違法，且為事實之爭執，顯與法律規定得為第
三審上訴理由之違法情形，不相適合。其上訴違背法律上之程式，應予駁回。
據上論結，應依刑事訴訟法第三百九十五條前段，判決如主文。
中　　　華　　　民　　　國　　九十三　　年　　　四　　　月　　 十五 　　日
                              最高法院刑事第八庭
                                  審判長法官  陳　炳　煌
                                        法官  陳　世　雄
                                        法官  韓　金　秀
                                        法官  吳　信　銘
                                        法官  徐　文　亮
      右正本證明與原本無異
                                              書  記  官
中　　　華　　　民　　　國　　九十三　　年　　　四　　　月　　 二十 　　日
                                                                        Ｌ
